【裁判字號】    93,訴,540
【裁判日期】    950808
【裁判案由】    塗銷土地所有權移轉登記等
【裁判全文】
臺灣新竹地方法院民事判決               93年度訴字第540號
原      告  乙○○
            丙○○
            丁○○
共      同
訴訟代理人  羅秉成律師
複  代理人  魏順華律師
            謝智潔律師
被      告  己○○
            甲○○
共      同
訴訟代理人  李文傑律師
            林建鼎律師
上列當事人間塗銷土地所有權移轉登記等事件，本院於民國95年
7月25日辯論終結，判決如下：
    主  文
原告之訴駁回。
訴訟費用由原告負擔。
    事實及理由
一、原告起訴主張：
（一）原告及被告己○○之被繼承人陳明圖於民國93年2月5日死
      亡，陳明圖之繼承人包括配偶戊○○○、長子陳文家、次
      子乙○○、三子陳文和、長女己○○、次女丁○○、四子
      陳文壽、五子丙○○。被告甲○○則係戊○○○兄弟之媳
      婦，與原告及被告己○○有姻親關係。
（二）被告己○○自85年起受陳明圖之託，為陳明圖管理存款及
      應收租金等財物，陳明圖93年2月5日過世時，應有現金遺
      產約新台幣3千萬元以上，該等款項應屬全體繼承人公同
      共有。詎己○○於原告詢問時，竟稱陳明圖遺產中已無現
      金或僅餘數十萬元，顯係意圖為自己及第三人不法所有而
      侵吞挪用遺產，除侵害陳明圖之生前財產外，亦侵害原告
      及全體繼承人之繼承權。陳明圖死亡後，原告要求被告己○○提出經管之帳冊釋疑，被告己○○置之不理，甚且於
      原告丁○○向鄉鎮調解委員會申請調解，且委託律師發函
      給被告己○○，要求出面處理之際，竟於93年7月2日將其
      所有坐落新竹縣竹北市○道段121、122地號兩筆土地之應
      有部分各千分之125，以通謀虛偽意思表示之方法，無償
      贈與登記與被告甲○○。系爭土地為家族之重要資產，且
      已共同委託出售，出售後己○○至少可獲得800餘萬之價
      金，以己○○當時尚須出售新竹市○○路之房屋以補足資
      金缺口之情況下，實無可能以該最有價值之資產，贈與甲○○。此外，甲○○受贈後急於出售系爭土地，且委由己○○代簽買賣契約，亦足以顯示被告間係通謀虛偽意思表
      示。另就贈與之時機觀察，被告己○○於原告丁○○申請
      就遺產紛爭調解、委託律師發函，而共有人已就系爭土地
      委託仲介公司出售之後，始將系爭土地贈與與甲○○，應
      係知悉原告將對之追究法律責任，為圖規避而為，被告間
      之贈與行為顯係通謀虛偽意思表示，依民法第87條第1項
      規定，其意思表示無效，原告自得依上開規定提起先位之
      訴，請求塗銷登記，以保全自己之權利。
（三）縱認上開贈與屬實，因被告己○○代被繼承人陳明圖管理
      財產，竟濫用權限，將陳明圖之財產或挪為己用，或意圖
      為陳文和及陳文壽不法利益，而任意轉至陳文和及陳文壽
      帳戶內，致生損害於陳明圖。陳明圖生前對被告己○○之
      不當得利返還請求權、損害賠償請求權及民法第544條之
      損害賠償請求權，均由繼承人繼承，故原告對於被告己○○自有債權存在。另因陳明圖生前之財產遭被告己○○不
      法侵害，致原告之繼承權受損，自可對被告己○○主張遺
      產返還請求權，故原告對於被告己○○具有債權甚明。依
      本院向各銀行函查所得，自85年己○○開始經管陳明圖財
      產時起迄陳明圖死亡後數日止之陳明圖各帳戶資金流向資
      料可知，陳明圖設於農民銀行及玉山商業銀行之帳戶內存
      款，於被告己○○經管期間，計被提領3111萬6564元，其
      中上開農民銀行帳戶每月動支之金額少則4935元，多則70
      萬704元，玉山商銀之陳明圖帳戶則每月提領少則10餘萬
      ，多則60餘萬元，以陳明圖及戊○○○並無任何債務，亦
      無任何投資，且每月均有新竹市○○街68號及70號房屋固
      定租金收入可供贍養，何須如此支出？另陳明圖自80年起
      即未曾出國，陳明圖設於農民銀行帳戶內之存款竟有3筆
      被己○○轉為外匯，並匯寄紐西蘭給己○○之子，顯見己○○確有侵占陳明圖財產之舉。另陳明圖設於農民銀行之
      帳戶亦有674萬1552元被轉帳至壽豐實業有限公司（以下
      簡稱壽豐公司）設於農民銀行之帳戶，以壽豐公司幾已停
      止營業，每月開銷不多，約僅2、3萬元，何須轉入鉅額款
      項，且該款項之部分隨即由己○○開立壽豐公司之支票提
      示兌領，顯見其中有人謀不贓之情事。
（四）被告己○○於88年9月27日、89年9月21日及89年12月8日
      分別將陳明圖農民銀行帳戶內之3筆存款轉為外匯，並匯
      寄給其在紐西蘭之子女，金額共計20萬5000元，乃屬己○○侵占之款項。另由陳明圖農民銀行帳戶轉入壽豐公司之
      款項，嗣開立支票由己○○兌領者計有17次之多，金額合
      計為23萬4417元，此款項亦為被告己○○所挪用。此外，
      己○○於陳明圖住院期間或意識不清時，藉機挪用款項
      104 萬8952元，另就陳明圖已給付之購屋款重複提領331
      萬5000元，並將陳明圖於玉山商業銀行新竹分行之定存結
      清後轉帳，約有348萬4000元不知去向。總計被告己○○
      將陳明圖款項挪為己用之金額合計有828萬7369元之多，
      足見原告對己○○之債權至少有828萬7369元，已逾己○○之財產總額83萬7642元甚多，則被告己○○將市價800
      多萬元之系爭土地無償過戶給甲○○，自有害於原告之債
      權，原告依民法第244條第1項規定提起備位之訴，請求撤
      銷系爭無償贈與之債權行為與物權行為，並請求塗銷所有
      權登記，自有理由。
    並先位聲明：被告等於民國93年7月2日，以贈與為原因，就
    坐落新竹縣竹北市○道段121、122地號兩筆土地之應有部分
    各1000分之125使被告甲○○取得之所有權登記應予塗銷。
    備位聲明：請求撤銷被告己○○就新竹縣竹北市○道段121、
    122地號土地應有部分各1000分之125所有贈與被告甲○○之
    債權行為及物權行為，被告甲○○於93年7月2日，以贈與為
    原因，就上開土地取得之所有權登記應予塗銷。
二、被告答辯略以：
（一）原告對於被繼承人陳明圖留有何現金遺產及被告間如何通
      謀虛偽意思表示，以及原告對被告有所謂遺產請求權或撤
      銷詐害行為等權利，均未為任何舉證證明，所請自非可採
      。原告提出錄音譯文謂被告己○○承認所保管之現金經整
      理有3000餘萬元云云，洵非可採，若被繼承人陳明圖於93
      年2月5日死亡時，果遺有3000萬元以上之現金，以其數額
      之龐大，必會置於銀行，查證容易，豈會以爭吵不休之私
      錄片段為立證方法？
（二）被繼承人陳明圖育有長子陳文家、次子乙○○、三子陳文
      和、四子陳文壽、五子丙○○、長女己○○、次女丁○○
      等七名子女，因勤勞節儉，財產稍有積累，惟80餘年開始
      ，即陸續資助子女購買房屋或贈與、借貸款項予子女，例
      如曾交付800萬元給乙○○購買新竹市○道路之房屋、交
      付110萬元予丁○○購買在板橋市之房屋、交付660萬元予
      陳文和、300萬元予己○○購買房屋、交付200萬元予陳文
      家充為向法院應買房屋之保證金、贈與乙○○之子陳世穎
      100萬元、贈與陳文壽250萬元、贈與陳文和100萬元、乙○○80萬元、贈與己○○、丁○○、陳文家各50萬元、贈
      與陳淵昌50萬元、贈與丙○○80萬元等、繳納土地增值稅
      260萬元、繳納母親戊○○○保費約200萬元，另86年起至
      陳明圖身故止之生活、醫療、僱用外勞等費用約400餘萬
      元、殯葬費支出0000000元（奠儀原收入63萬2300元，因
      原告等人要求取回友人所贈之奠儀，大家乃比照辦理，結
      算後，尚支出殯葬費0000000元）等，上開大筆金額之支
      出即多達3617萬3100元，惜眾多子女非但未曾感念父母劬
      勞慈祥，反於父親過世次月，不顧高堂傷懷，即吵嚷分產
      ，並謂父親有3000萬元以上之款項在被告己○○手中云云
      ，令人慨嘆。
（三）原告對於被告間係通虛偽意思表示既未提出任何證據，且
      就對被告己○○有何債權存在，及被告己○○之贈與系爭
      土地行為如何害及原告並陳明圖留有遺產3000餘萬等情均
      未為舉證，自無援引民法第87條第1項，主張贈與行為無
      效或以民法第244條第1項為請求權基礎，訴請撤銷詐害行
      為之餘地。陳明圖之遺產數額為38萬5745元，此有北區國
      稅局遺產稅免稅證明書可稽，原告為不同之主張，尚乏依
      據。至於陳明圖於93年2月5日死亡前之財產狀況及陳明圖
      如何處分其財產，原告並無任何置喙之餘地，更無主張所
      謂「遺產返還請求權之理」。至於嗣後原告追加損害賠償
      請求權、不當得利返還請求權、民法544條之損害賠償請
      求權等，被告均不同意，且原告所主張之各項請求權均屬
      虛構，侵權行為損害賠償請求權亦已罹於時效，均非可採
      。再者，繼承人有數人時，在分割遺產前，各繼承人對於
      遺產全部為公同共有，而公同共有人之權利行使，應得公
      同共有人全體之同意，原告既未取得全體公同共有人之同
      意，則其等即無從主張所謂之繼承自陳明圖之上開權利。
      被告己○○受陳明圖之託，為陳明圖跑腿辦事，而陳明圖
      至死亡前兩、三天始意識不清，先前雖因多年前腦部出血
      導致有行動不便及口齒不清之情形，但其頭腦清晰，對於
      財產狀況瞭如指掌，此可由戊○○○之陳述知悉。原告所
      指被告己○○侵吞財產、濫用權限圖利他人云云，均非事
      實，所訴自無理由。
    並聲明：駁回原告之訴。
三、本件原告就被告間無償贈與新竹縣竹北市○道段121、122地
    號土地應有部分各千分之125，提起先位之訴主張被告間係
    通謀虛偽意思表示，依民法第87條第1項規定為無效，認應
    將上開以贈與為原因之移轉登記予以塗銷。同時並提起備位
    之訴，主張原告對被告己○○有遺產返還請求權、不當得利
    返還請求權、侵權行為損害賠償請求權及委任人之損害賠償
    請求權，依民法第244條第1項規定就己○○所為害及債權之
    無償行為得請求撤銷，並將系爭土地之移轉登記予以塗銷。
    被告則否認有何通謀虛偽意思表示之行為，亦認原告對被告
    己○○並無民法第244條第1項規定得提起撤銷詐害行為之權
    利，且認原告所為主張並無理由。茲依原告所提先、備位訴
    訟之順序，析述兩造爭議如次：
（一）原告以被告間就系爭土地之贈與係通謀虛偽意思表示，請
      求塗銷移轉登記部分：
  １、按當事人主張有利於己之事實者，就其事實有舉證之責任
      ，民事訴訟法第277條定有明文。本件原告主張被告間之
      贈與行為係屬通謀虛偽意思表示，無非以系爭土地為家族
      之重要資產，且已共同委託出售，出售後己○○所得之價
      金將逾己○○及其夫之財產總額，豈有於原告丁○○申請
      調解遺產糾紛並發函要求查帳後無預警地贈與較遠之姻親
      甲○○之理，且甲○○受贈後亦急於求售，並委由被告己○○代簽買賣契約等為據。惟查，新竹縣竹北市○道段
      121、122地號土地原由陳明圖之子孫陳文壽、丁○○、陳
      文和、陳世穎（乙○○之子）、己○○分別共有，己○○
      就系爭土地之應有部分各為千分之125。己○○既擁有系
      爭土地之應有部分，則可依其自由意志予以處分，其於
      93年6月間贈與系爭土地與甲○○，並於93年7月2日辦畢
      所有權移轉登記，當屬己○○就其自有財產之處分，與原
      告等人無涉。原告就被告二人間之移轉登記認係通謀虛偽
      意思表示，則就被告二人間之贈與行為非出於真意，且係
      被告二人通謀為之等情，自應提出明確可稽之事證，供本
      院審認，惟原告所提之事證，多為推論揣測，尚無從僅依
      己○○於為贈與行為前曾出售自有房地或甲○○取得土地
      後，仍委由己○○處理土地出售事宜，即謂二者間之贈與
      行為非出於真意。再者，依本院隔離訊問己○○、甲○○
      之結果，被告2人間就贈與之原因、過程、時間、地點、
      在場人員、稅賦負擔等細節所言大致相符，亦難謂渠等2
      人間就系爭土地之贈與係屬通謀意思表示。
  ２、原告雖謂被告己○○贈與並移轉系爭土地之時機是在原告
      丁○○申請就遺產糾紛為調解，並委託律師發函要求查帳
      之時，認被告己○○必係為規避原告追償而與甲○○為通
      謀虛偽意思表示，此為被告己○○所否認，並以當時兄弟
      姐妹間為陳明圖財產之問題一再相逼，令其寒心，才想將
      得自於父親陳明圖之土地，用以還陳明圖所欠之人情，始
      會起意以系爭土地贈與孝順舅父、外祖母之甲○○等語為
      辯。查兄弟姐妹間為遺產爭吵不休，確實傷害手足親情甚
      鉅，且令高堂老母痛心不已，處於紛爭中心之被告己○○
      於受交相指責並要求還產之過程中，決定將繼承得來之財
      產贈與他人，依常情論之，並非全無可能，另參以被告己○○尚有資產83萬7642元，此有稅務電子閘門財產所得調
      件明細表附卷可稽，若有意躲避原告之追償，大可將所有
      財產均予處分，又何須僅就系爭土地為處分？故被告2人
      所辯系爭土地之贈與及移轉登記均係出於真意等情，尚非
      無據，應可採信。原告徒以贈與之時機恰在原告丁○○申
      請調解及委託律師發函之後，即謂被告間係通謀虛偽意思
      表示，尚乏依據。
  ３、原告另以贈與系爭土地之前，被告己○○尚須售屋求現，
      焉有可能將最有價值之系爭土地送人，認被告2人間係通
      謀虛偽意思表示。惟查，被告己○○並非無資力之人，業
      如前述，而其出售房屋所得之款項扣除應繳之稅賦及貸款
      餘額後，尚有剩餘，足見其經濟狀況不差。而出售自有房
      屋與贈與系爭土地間並無必然之關聯，原告以被告己○○
      須售屋求現推論其經濟狀況不佳，而認其不可能贈與系爭
      土地與他人，亦屬臆測推演，尚乏依據，自非可採。
  ４、綜上，原告對被告2人間確係通謀虛偽意思表示一節，並
      未能提出明確之事證，尚難以所為推測臆度之詞，遽認被
      告2人間之贈與行為非出於真意，而為通謀虛偽意思表示
      ，故原告先位之訴部分，尚非依據，自無從准許。
（二）原告依民法第244條第1項主張撤銷詐害行為部分：
  １、原告先主張對被告己○○有遺產返還請求權，嗣後並主張
      對被告己○○有繼承自陳明圖之侵權行為損害賠償請求權
      、不當得利返還請求權及民法第544條委任人之損害賠償
      請求權等，被告則否認原告具有上開請求權，並謂不同意
      原告所為訴之追加，且認所謂繼承自陳明圖之損害賠償請
      求權、不當得利返還請求權、民法544條之損害賠償請求
      權等均屬繼承人公同共有，應得全體繼承人之同意，始得
      行使，本件原告未經全體繼承人同意，自不得行使此權利
      等語為辯。經查，原告所為渠等對被告己○○有侵權行為
      損害賠償請求權、不當得利返還請求權、民法544條之請
      求權等之主張，均僅係說明渠等為民法第244條第1項之債
      權人，本件之訴訟標的仍僅限於民法第87條第1項及民法
      第244條第1項，並未因原告之上開陳述，而增加本件訴訟
      之訴訟標的，其性質自非屬訴之追加，核先敘明。再者，
      原告僅在陳明渠等對被告己○○有繼承自陳明圖之侵權行
      為損害賠償請求權、不當得利返還請求權、民法544條之
      請求權，而得提起民法第244條第1項之訴訟，並非於本訴
      訟主張上開繼承自陳明圖之權利，而對被告本於上開繼承
      之請求權有所請求，自非本於公同共有之權利起訴，故亦
      無取得全體繼承人同意之必要，併此敘明。
  ２、原告主張對於被告己○○有遺產返還請求權或繼承自陳明
      圖之損害賠償請求權、不當得利返還請求權、民法544 條
      之損害賠償請求權，無非以陳明圖之遺產有3000餘萬，被
      告己○○經管陳明圖財產期間有侵占陳明圖財產及濫用權
      限將陳明圖之財產移轉給陳文和、陳文壽之情事為據，並
      以聲請本院函查所得之資料提領數額甚鉅等為證據資料。
      此為被告己○○所否認，以其係受陳明圖之指示，代跑銀
      行辦理存提、轉帳、匯款等事宜，並未將款項侵吞入己或
      不當轉移等語為辯。經查：
  （１）陳明圖死亡時名下之財產，經財政部國稅局新竹市分局
        核定之結果，遺產總額為38萬5745元，此有遺產稅繳納
        證明書在卷可佐（卷1第89頁），縱令加上戊○○○93
        年2月5日在玉山商銀新竹分行之活存帳號000000000000
        0內存款64萬8490元（見外放證物編號276頁）及其餘定
        期存單，並無證據顯示陳明圖有原告所稱之3000餘萬元
        遺產存在。原告主張陳明圖有上開遺產，與渠等參與申
        報遺產稅時陳明圖財產明細不符，本院認非可採。另原
        告以錄音譯文中己○○曾提及現金有3000餘萬，欲證明
        陳明圖持有上開遺產，惟該錄音譯文係陳明圖之繼承人
        爭吵不休時秘錄而得，己○○於譯文中亦提及已沒有現
        金，原告既未提出錄音帶以供比對，且文中復多處節略
        ，自無引為陳明圖確有原告所稱3000萬元遺產之證據。
        陳明圖死亡時之遺產，依其繼承人之申報，既僅有38萬
        5745元，則原告謂對被告己○○有3000萬元之遺產返還
        請求權存在，自非可採。
  （２）原告另以自85年起至陳明圖死亡止之陳明圖設於農民銀
        行之帳戶被提領1368萬2761元，而設於玉山商銀之帳戶
        則被提領1743萬3803元，總計3111萬6564元，認陳明圖
        確有總數3111萬6564元之遺產，且該遺產遭己○○掏空
        ，以致陳明圖名下未遺留現金。惟查，陳明圖生前對於
        財產之處分提領支配情形，是屬於陳明圖自由支配之範
        疇，與陳明圖死亡時之遺產多寡無關，原告認陳明圖生
        前之財產係己○○未經陳明圖同意，任意侵占、移轉，
        以致陳明圖死亡時，已無現金遺產，則就被告己○○確
        涉不法，自應舉證以實其說，尚無從以陳明圖帳目提領
        多為己○○經手之狀況，即謂陳明圖所有財產均為己○○侵占、掏空及不當移轉。
  （３）陳明圖死亡前所有存摺、印章均交其妻戊○○○保管，
        且陳明圖意識清晰，對財產狀況瞭若指掌等情，業據證
        人戊○○○到庭證稱：「我先生60歲退休，70歲中風，
        中風之後他的神智還很清楚，什麼事都清楚，小孩子要
        錢，他會告訴我，銀行存摺及印章都是我保管，他的財
        產要怎麼處理，他自己都很清楚。」、「（問：為何自
        85年開始己○○回來幫妳先生管帳？）沒這回事，己○○自85年是回來幫忙照顧我先生，原來是丙○○在出入
        錢財，但因丙○○帳目不清，後來才叫己○○幫忙跑銀
        行。我們的財產，沒3000萬元那麼多。」、「（問：你
        先生轉入壽豐公司的錢，何人可以支領？）都是我領出
        來支用。我不知有多少錢。小孩要用錢，就去領來用。
        壽豐公司的錢，都是叫己○○去領。陳明圖他很清楚，
        己○○只是幫忙跑腿。己○○領了錢之後，都是拿給我
        們夫妻使用，領了錢存摺、印章再交還給我保管。」（
        見卷2第304頁至305頁）戊○○○為原告及被告己○○
        之母親，若己○○真有掏空陳明圖財產之情事，則其夫
        妻剩餘財產分配請求權、繼承遺產之金額均將受有重大
        不利益，又豈會任憑被告己○○恣意揮霍其夫妻辛苦積
        攢之財產，並於法院作證時為上開證述？另依原告所提
        出之陳明圖南門綜合醫院乙種診斷證明書2紙、行政院
        衛生署新竹醫院乙種診斷證明書乙紙（見卷2第301頁、
        321至322頁），其上亦僅呈現陳明圖有「復發性中風兩
        側肢體乏力行動不便」、「講話不清楚、吞嚥困難，無
        法自行獨立行走」、「泌尿道感染、肺炎、陳舊性腦中
        風，住院時呈臥床狀態」等診斷紀錄，並無神智不清，
        無法處理自己事務之任何描述，與證人戊○○○所證陳
        明圖意識清晰，明瞭財產流向，己○○僅擔任跑腿工作
        等語無悖。故被告己○○所辯其僅受陳明圖之指示代為
        處理金錢出入等情，並非全然無據。原告認己○○金錢
        往來帳目不清，有違背陳明圖指示侵占入己、不當轉移
        財產，因而認原告對被告己○○有遺產返還請求權及繼
        承自陳明圖之侵權行為損害賠償請求權、不當得利返還
        請求權、委任人損害賠償請求權等債權存在云云，與最
        貼近陳明圖且最具利害關係之戊○○○所為證述並不相
        符，本院認原告所為之上開主張尚乏依據，自非可採。
  （４）原告另指被告己○○有將陳明圖存款中20萬5000元提領
        轉為外匯、將23萬4417元提示兌領，於陳明圖住院或已
        意識不清時，藉機提領挪用款項104萬8952元及重複提
        領購屋款331萬5000元、陳明圖定存結清後有348萬4000
        元不知去向等情，被告己○○均否認有何不法情事。經
        查，如前所引戊○○○之證述，陳明圖於生前意識清楚
        時對於財產流向均有一定之掌握，且存摺印章皆由戊○○○保管，則有關原告所指己○○提領款項轉為外匯、
        自壽豐公司帳戶以支票兌領款項及定存結清後之款項等
        ，原告實無從謂係被告己○○未經陳明圖、戊○○○同
        意恣意侵占。至於被告己○○於書狀中表示於85年10月
        11日受贈331萬5000元購屋款項一節，與中國農民銀行
        新竹分行檢送之壽豐公司帳號兌領票據核對，己○○確
        曾交付票載發票日為85年10月9日至同年月11日之壽豐
        公司支票，與互新建設事業股份有限公司、許世雄金額
        共計332萬8552元，二者金額相去不遠，被告己○○所
        稱85年10月11日受贈331萬5000元，應可採信。再加計
        票載發票日為85年9月25日之金額各10萬元及19萬元之
        支票2紙，總計己○○受贈之購屋款項應為361萬8552元
        ，雖與己○○書狀中所稱之331萬5000元不符，惟對於
        10 年前之購屋款項，以約略數字表明受贈金額，尚難
        謂有違常情。由上開資料觀之，被告己○○並無重複提
        領331萬5000元之情。至於原告指陳明圖意識不清之住
        院期間及死亡前數日，己○○領款達104萬8952元部分
        ，被告己○○辯稱陳明圖死亡前所提領之16萬8千元係
        依戊○○○之指示，領取作為陳明圖留給子孫「手尾錢
        」之用。原告對於陳明圖死亡時，確曾分受每人3000元
        之手尾錢一節，並未否認，則被告己○○之上開領款，
        應確係為符合民俗要求所為，自無侵吞入己可言。至於
        陳明圖住院期間之領款，縱陳明圖歷次住院期間均無法
        指示被告己○○為銀行帳戶之往來存提，依戊○○○之
        證述，陳明圖存摺印章均在戊○○○之保管中，若非戊○○○之同意，被告己○○何能提領款項。戊○○○雖
        於本院證稱其帳戶內之金額均屬陳明圖所有，惟依戊○○○得代子女繳納系爭土地全筆之增值稅260萬元及曾
        借款與友人及孫子陳淵昌（見卷5第102頁至第103頁）
        ，足見戊○○○對於陳明圖之財產事實上具有處分權能
        ，被告己○○若依戊○○○之指示或經戊○○○之許可
        而為陳明圖財產之提領轉帳，自無侵占或濫用權限不當
        移轉之可言。原告指被告己○○有不法侵占或不當轉移
        財產圖利他人云云，要屬無據，洵非可採。原告既未能
        證明被告己○○有違背陳明圖之意思而侵害陳明圖之財
        產權、使自己或第三人因而不當得利或陳明圖對己○○
        有委任人之損害賠償請求權，則渠等主張得繼承陳明圖
        對被告己○○之上開債權云云，亦非可採。
  （５）原告既無法證明渠等對被告己○○有所謂之3000萬元遺
        產返還請求權及繼承自陳明圖之侵權行為損害賠償請求
        權、不當得利返還請求權、委任人損害賠償請求權等債
        權存在，則對於被告二人間之贈與及移轉行為，自不得
        謂有害及渠等之債權，而得請求撤銷。原告依民法第24
        4條第1項提起備位之訴，核與該條之要件不符，所訴自
        難認有理由。
四、原告與被告己○○間為父親陳明圖之財產發生衝突，除徒增
    兩造間之閒隙外，更增高堂白髮之傷痛，對兩造平安幸福度
    日均無任何助益。若能摒棄成見，感念親恩，不相互計較，
    共為家族之幸福努力，將可平靜安穩度日，並能共榮家業，
    以慰高堂。本件原告所提先備位之訴，經審酌後，認均非有
    據，而均應予駁回。期盼兩造藉訴訟程序之終結，重新冷靜
    思考，建立良好關係，彼此互愛互諒，共同孝敬老病纏身之
    母親，重拾和樂，如此，將為家族之幸。
五、兩造其餘攻擊防禦方法，經審酌後，認均與訴訟結果不生影
    響，爰不一一論述。
六、本件原告之訴為無理由，依民事訴訟法第78條、第85條第1
    項，判決如主文。
中    華    民    國    95    年    8     月    8    日
                  民事第一庭    法  官  蔡孟芳
以上正本係照原本作成。
如對本判決上訴，須於判決送達後20日內向本院提出上訴狀。
中    華    民    國    95    年    8     月     8    日
                                書記官  曾秀貞


司法院資訊處製作；財團法人民間司法改革基金會備份。
